臺灣臺東地方法院民事裁定
                                      110年度繼字第307號
聲  請  人  劉從哲

上列聲請人聲明拋棄繼承事件，本院裁定如下：
    主  文
本院於民國一一○年十二月二十七日東院漢家圓一一○繼三○七字
第一一○○○一七一九七號所為拋棄繼承准予備查函，應予撤銷。
聲請人之聲請駁回。
程序費用由聲請人負擔。
    理  由
一、按繼承人得拋棄其繼承權，民法第1174條第1 項定有明文。
    準此，非繼承人即無拋棄繼承權可言。次按遺產繼承人，除
    配偶外，依左列順序定之：（一）直系血親卑親屬。（二）
    父母。（三）兄弟姊妹。（四）祖父母；第1138條所定第一
    順序之繼承人中有拋棄繼承權者，其應繼分歸屬於其他同為
    繼承之人；第一順序之繼承人，其親等近者均拋棄繼承權時
    ，由次親等之直系血親卑親屬繼承，民法第1138條、第1176
    條第1 項、第5 項定有明文。次按繼承人得拋棄其繼承權；
    前項拋棄，應於知悉其得繼承之時起二個月內以書面向法院
    為之，並以書面通知因其拋棄而應為繼承之人，但不能通知
    者，不在此限。97年1月2日修正公布前民法第1174條定有明
    文。又繼承在民法繼承編施行前開始者，除本施行法有特別
    規定外，不適用民法繼承編之規定；其在修正前開始者，除
    本施行法有特別規定外，亦不適用修正後之規定，民法繼承
    編施行法第1條亦有明文。前揭二個月之除斥期間，本以繼
    承人客觀處於得知悉已為繼承人之事實狀態為認定，不得因
    其主觀之事由即稱不懂法律，而借詞推諉，辯稱不知悉而無
    法起算，否則將使繼承之法律關係長期陷於不確定狀態而無
    法起算。本件被繼承人尤明得身歿之日為54年6月2日，其繼
    承發生於民法繼承編修正施行前，且查無應適用特別規定之
    情事，故本件繼承人欲拋棄繼承，應自「知悉其得為繼承之
    時起二個月內為之」，合先敘明。再按所謂繼承權之拋棄，
    係指繼承開始後，否認繼承效力之意思表示，使該繼承人之
    繼承權溯及於繼承開始時喪失，其應繼分歸屬於其他同一順
    序之繼承人而言（最高法院74年度台上字第136 號裁判意旨
    參照），是僅與被繼承人具有上開親屬關係之合法繼承人，
    始得向法院為拋棄繼承權之意思表示，而後順位或親等較疏
    之繼承人更應待先順位或親等較近之繼承人喪失或拋棄其繼
    承權後始得為之。末按法院認其所為裁定不當，而有下列情
    形之一者，除法律別有規定外，得撤銷或變更之：一、不得
    抗告之裁定；二、得抗告之裁定，經提起抗告而未將抗告事
    件送交抗告法院；三、就關係人不得處分事項所為之裁定；
    但經抗告法院為裁定者，由其撤銷或變更之，家事事件法第
    83條第1項定有明文。
二、經查：
  ㈠被繼承人尤明得係於54年6月2日死亡，且聲請人劉從哲為被
    繼承人尤明得之繼承人劉尤玉梅（74年4月5日死亡）之再轉
    繼承人，而得繼承被繼承人之遺產乙節，業據聲請人提出被
    繼承人尤明得及劉尤玉梅之除戶謄本、聲請人戶籍謄本及印
    鑑證明等件為證，堪認屬實。
　㈡惟被繼承人尤明得死亡之時，仍有第一順位順序在前之繼承
    人即被繼承人子女劉尤玉梅尚仍生存，且並未於知悉得為繼
    承時起二個月內向本院聲明拋棄繼承，其當然已繼承被繼承
    人尤明得之一切權利與義務，不因劉尤玉梅嗣後於74年4月5
    日死亡而改變，聲請人既為被繼承人尤明得之第一順位順序
    在後之繼承人，依首揭法律規定，尚無從成為被繼承人尤明
    得之繼承人甚明。聲請人對於被繼承人既無繼承權，自無得
    拋棄繼承之可言，是以本件聲請人聲明拋棄繼承，與法不合
　　，應予駁回。因上開緣由，本件准予備查函即有不當，爰依
    職權將本院前揭准予備查函予以撤銷。
  ㈢至聲請人係因屏東縣政府財稅局地價稅核定稅額通知書之通
    知始知悉得為繼承，惟是否因再轉繼承而繼承被繼承人尤明
    得所遺屏東縣○○鎮○○○段○○○○○段00地號土地一事
　　，屬實體法律關係問題，與本件非訟事件之聲請無涉，併此
    敘明。
三、爰依家事事件法第97條、非訟事件法第21條第1 項前段，裁
    定如主文。  
中　　華　　民　　國　　111 　年　　5 　　月　　13　　日
                    家事法庭  法  官  朱家寬
以上為正本係照原本作成。
如不服本裁定，須於本裁定送達後10日內向本院提出抗告狀。
中　　華　　民　　國　　111 　年　　5 　　月　　13　　日
                              書記官  陳憶萱